臺灣高等法院刑事判決　　　　　　　 96年度交上易字第179號
上　訴　人　臺灣臺北地方法院檢察署檢察官
被　　　告　甲○○
上列上訴人因被告過失傷害案件，不服臺灣臺北地方法院96年度
交易字第135號，中華民國96年4月19日第一審判決（起訴案號：
臺灣臺北地方法院檢察署95年度調偵字第216號），提起上訴，
本院判決如下：
    主  文
原判決撤銷。
甲○○因過失傷害人，處拘役伍拾日，如易科罰金以新臺幣壹仟
元折算壹日。減為拘役貳拾伍日，如易科罰金以新臺幣壹仟元折
算壹日。
    事  實
一、甲○○於民國九十五年八月四日下午十一時五十分許，駕駛
    車號號碼四二九七－ＥＤ號自小客車，沿臺北市○○區○○
    路五段由西往東方向行駛於第二車道，行經萬芳交流道欲西
    轉北上信義快速道路時，本應注意汽車行駛至交叉路口，應
    遵守燈光號誌之指揮；轉彎車應讓直行車先行；汽車行駛時
    ，駕駛人應注意車前狀況，並隨時採取必要之安全措施，而
    按當時情節又無不能注意之情事，竟疏未注意在其車道左轉
    燈號未啟亮前即貿然左轉，且未注意車前狀況，適有乙○○
    騎乘車牌號碼ＤＩＸ－０四０號輕型機車由對向行駛在外側
    車道直行，甲○○所駕駛之上開自小車右前車頭乃與乙○○
    所騎乘之前揭機車前車頭發生擦撞，致乙○○人車倒地，因
    而受有左手遠端橈骨線性骨折、左手肘挫傷、右膝內側臏骨
    股骨韌帶受傷、左胸、左腰挫傷、左肘、右手、右膝擦傷、
    左腕挫傷、膝挫傷之傷害。甲○○於肇事後，留於現場，於
    臺北市政府警察局文山第一分局交通分隊警員獲報前往處理
    時坦承其為肇事人，自首而接受裁判。
二、案經告訴人乙○○訴由臺北市政府警察局文山第一分局報告
    臺灣臺北地方法院檢察署檢察官偵查起訴。
    理  由
一、上開犯罪事實，業據被告甲○○於本院及原審、偵查中均坦
    承不諱（見原審卷第十三頁、偵查卷第三五、三六頁），核
    與告訴人乙○○指訴之被害情節相符（見偵查卷第四至六、
    三一頁），並有臺北市萬芳醫院委託財團法人私立臺北醫學
    大學辦理乙種診斷證明書、財團法人慈濟綜合醫院臺北分院
    診斷證明書及秀景中醫診所診斷證明書各一紙、臺北市政府
    警察局文山第一分局交通分隊Ａ３類道路交通事故調查報告
    表、補充資料表、現場圖各一份、現場及車損照片六張等在
    卷可稽（見偵查卷第七至九、三九至四九頁），足見被告上
    開任意性之自白，確與事實相符，並有補強證據而得作為本
    件認定被告犯罪之證據。
二、按汽車行駛時，駕駛人應注意車前狀況，並隨時採取必要之
    安全措施；且汽車行駛至交岔路口，其行進、轉彎應遵守燈
    光號誌；轉彎車應讓直行車先行，道路交通安全規則第九十
    四條第三項、第一零二條第一項第一款、第七款分別定有明
    文。被告為已考領汽車駕駛執照之人，對前揭規定自難諉稱
    不知。本件案發當時雖為夜間，惟並無任何足使被告無從注
    意告訴人正由對向騎車行駛而來之情事，被告竟疏注意，在
    其車道左轉號誌燈號未亮啟前，即逕行往左行駛，致撞擊對
    向車道之告訴人直行之機車因而肇事，其對本件事故之發生
    自有過失。而被告之過失情節，除經被告自承外，亦經臺北
    市政府警察局文山第一分局交通分隊就肇事原因分析研判屬
    實，有前揭道路交通事故調查報告表一份附卷可按（見偵查
    卷第十二頁）。又被告之過失行為與告訴人因本件交通事故
    導致受有上開傷害結果之間，顯有相當因果關係。綜合上述
    ，本案事證明確，被告過失傷害之犯行，洵堪認定，應依法
    論科。
三、核被告所為，係犯刑法第二百八十四條第一項前段之過失傷
    害罪。又本件交通事故雖無被告自首情形調查表，惟被告行
    為後，於偵查機關發現其為犯罪嫌疑人前，即與告訴人乙○
    ○於現場等候，並向前往處理之文山第一分局交通分隊警員
    表明其為本件交通事故之肇事者而接受裁判之事實，業據告
    訴人乙○○供述在卷（見偵卷第六至七頁、第三一頁），核
    與自首要件相符，爰依刑法第六十二條前段規定，減輕其刑
    。
四、公訴人援告訴人乙○○之請求，其上訴意旨略以，本件事故
    係由警察人員巡邏發現，通知交通隊員前來處理，並非由被
    告主動報案，在警方發現被告為犯罪嫌疑人時，交通隊來處
    理時，被告尚辯稱完全未違規，在檢察官偵查時，被告亦辯
    稱，其左轉速度很慢，係告訴人高速駛來撞擊伊的，直至法
    院庭訊時，自知無可辯駁，方轉為承認犯行，則原判決適用
    自首減刑，自有不當。再被告又捍然拒絕賠償責任，欲逃避
    民事及刑事責任，迄今對告訴人完全置之不理，原判決竟以
    被告犯後態度良好等情予以輕判云云。本院認：
(一)、被告確有於肇事後，未有逃跑之情，且有留於現場等警察來
    處理，業據告訴人於偵查中指明（見偵查卷第三十一頁），
    足見被告有意願接受裁判，符合自首之規定，原審援引自首
    之規定減輕其刑（惟自首之規定，九十五年七月一日修正施
    行後係採「得」減其刑），並無不合。
(二)、經本院遍閱全卷並無被告於警詢之筆錄，故告訴人以被告於
    警詢中否認犯行云云，顯不足採。再被告於檢察官偵查中，
    即坦承其要左轉，告訴人車直行，當時左轉燈沒有亮。（問
    ：左轉燈沒有亮可以轉？）答：因為我開很慢。（問：你覺
    得你有無過失？）答：有。（見偵查卷第三十六頁）則被告
    於偵查中即已坦認其有過失，告訴人仍執被告未於警詢及偵
    查中坦認有過失云云，容有誤會。至於被告並無與告訴人和
    解，此乃民事被告所應負之責任，與被告坦認犯行之犯後態
    度尚屬無涉，故原審以被告犯後態度良好為量刑之斟酌，即
    無不妥之處。
(三)、按刑之量定乃事實審法院之職權，而原審既已審酌被告並無
    前案紀錄，有本院之被告前案紀錄表可考及告訴人所受之傷
    勢，被告犯後坦承犯行，態度良好，惟迄未與告訴人達成民
    事和解等情，即尚難認原審量刑有何失出輕判之虞。此部分
    上訴核無理由。
五、原審以被告事證明確，予以論罪科刑，固非無見。惟原判決
    未及適用中華民國九十六年罪犯減刑條例，予被告減刑，
    即有未洽。認被告自首應依刑法第六十二條前段之規定減
    輕其刑，然九十五年七月一日修正施行之刑法第六十二條規
    定，自首得減輕其刑。被告係於九十五年八月四日肇事，故
    有關自首之規定，以得減輕其刑為正確，原判決以「應」減
    輕其刑，亦有可議。檢察官援告訴人之請求執上揭情詞上訴
    ，核無理由。惟原判決既有前揭可議之處，即屬無可維持，
    應予撤銷改判。爰審酌被告並無前科，有本院被告前案紀錄
    表附卷可查，被告迄未與告訴人達成和解，惟犯後坦認犯行
    ，態度尚稱良好及告訴人所受傷勢等一切情狀，量處如主文
    所示之刑。雖被告有適用自首減輕其刑，惟其犯罪之行為在
    九十六年四月二十四日之前，應再依中華民國九十六年罪犯
    減刑條例第二條第一項第三款、第四條、第七條之規定，減
    為如主文所示之刑及均諭知易科罰金之折算標準。
據上論斷，應依刑事訴訟法第三百六十九條第一項前段、第三百
六十四條，第二百九十九條第一項前段，刑法第二百八十四條第
一項前段、第六十二條前段、第四十一條第一項前段，刑法施行
法第一條之一第一項、第二項前段，中華民國九十六年罪犯減刑
條例第二條第一項第三款、第四條、第七條，判決如主文。
本案經檢察官羅榮乾到庭執行職務。
中　　華　　民　　國　　96　　年　　7 　　月　　20　　日
　　　　　　　　　刑事第十四庭   審判長法　官   陳志洋
　　　　　　　　　　　　　　　　 　    法　官   蔡聰明
　　　　　　　 　 　　　　　　　 　　　法　官   林秀鳳
以上正本證明與原本無異。
不得上訴。
                                       書記官   高士童
中　　華　　民　　國　　96　　年　　7 　　月　　20　　日
附錄：本案論罪科刑法條全文
中華民國刑法第284條
（過失傷害罪）
因過失傷害人者，處6月以下有期徒刑、拘役或5百元以下罰金，
致重傷者，處1年以下有期徒刑、拘役或5百元以下罰金。
從事業務之人，因業務上之過失傷害人者，處1年以下有期徒刑
、拘役或1千元以下罰金，致重傷者，處3年以下有期徒刑、拘役
或2千元以下罰金。
